臺灣彰化地方法院民事判決
111年度訴字第71號
原      告  邱泳鈞  
被      告  劉展延  

上列當事人間請求損害賠償事件，本院於民國111年3月10日言詞
辯論終結，判決如下：
    主  文
壹、被告應給付原告新臺幣150萬元，以及自民國110年8月26日
    起至清償日止按週年利率百分之五計算之利息。
貳、訴訟費用由被告負擔。
參、本判決原告以新台幣50萬元為被告供擔保後得假執行。
    事實及理由
壹、原告起訴主張：
　一、被告劉展延於民國(下同)109年12月間之某日，在彰化縣
      員林市莒光路之琥檳榔攤，以新臺幣(下同)8萬元之代價
      ，將伊所申設合作金庫商業銀行帳號0000000000000帳戶(
      下稱合作金庫帳戶)之存摺、印章、提款卡(含密碼)、網
      路銀行之帳號及密碼提供與訴外人陳育琦，而容任陳育琦
      與其後取得之人使用合作金庫帳戶作為詐欺取財之犯罪工
      具，以利取得贓款及隱匿特定犯罪所得去向。嗣由詐欺集
      團成員(無證據證明為三人以上)取得上開帳戶資料後，即
      共同意圖為自己不法之所有，基於詐欺取財及洗錢之犯意
      ，於109年11月間，以假外匯投資為由詐騙原告，致原告
      陷於錯誤，而於109年12月11日11時42分將30萬832元、10
      9年12月25日12時10分將119萬9,168元，匯款至上開合作
      金庫帳戶內，旋遭詐欺集團成員將款項轉匯至英屬維京群
      島商幣託科技有限公司臺灣分公司之遠東國際商業銀行虛
      擬帳號0000000000000000號帳戶，以此方式掩飾、隱匿詐
      欺所得之去向。
　二、之後原告發覺受騙而報警處理，經臺灣彰化地方檢察署檢
      察官偵查、提起公訴，並經鈞院刑事庭以110年度金訴字
      第71號判決被告劉展延幫助犯洗錢防制法第十四條第一項
      之洗錢罪，處有期徒刑陸月，併科罰金新臺幣肆萬元，罰
      金如易服勞役，以新臺幣壹仟元折算壹日；未扣案之犯罪
      所得新臺幣捌萬元沒收，於全部或一部不能沒收或不宜執
      行沒收時，追徵其價額；嗣因被告未上訴而告確定。
　三、原告聲明：
　　㈠被告應給付原告新臺幣150萬元，以及自刑事附帶民事起訴
      狀繕本送達被告翌日即民國110年8月26日起至清償日止按
      週年利率百分之五計算之利息。
　　㈡訴訟費用由被告負擔。
　　㈢請依職權宣告假執行。
貳、被告答辯：
　　我也是被騙的，對於帳戶遭他人利用此事並不知情；現於餐
    廳工作，但身上無財產且信用已破產；另對於鈞院刑事庭判
    決之犯罪事實承認之。
參、兩造不爭執事項：
　　本院刑事庭以110年度金訴字第71號判決被告劉展延幫助犯
    洗錢防制法第十四條第一項之洗錢罪，處有期徒刑陸月，併
    科罰金新臺幣肆萬元，罰金如易服勞役，以新臺幣壹仟元折
    算壹日；未扣案之犯罪所得新臺幣捌萬元沒收，於全部或一
    部不能沒收或不宜執行沒收時，追徵其價額；並因被告未上
    訴而告確定。
肆、兩造爭執事項：
　　賠償範圍為何始屬適當？
伍、本院之判斷：
　一、原告主張：被告得預見將金融帳戶提供他人使用，可能遭
      他人作為詐欺或其他不法之使用，仍於109年12月間之某
      日，在彰化縣員林市莒光路之琥檳榔攤，以8萬元之代價
      ，將伊所申設合作金庫商業銀行帳號0000000000000帳戶(
      下稱合作金庫帳戶)之存摺、印章、提款卡(含密碼)、網
      路銀行之帳號及密碼提供與訴外人陳育琦，而容任陳育琦
      與其後取得之人使用合作金庫帳戶作為詐欺取財之犯罪工
      具，以利取得贓款及隱匿特定犯罪所得去向。嗣由詐欺集
      團成員(無證據證明為三人以上)取得上開帳戶資料後，即
      共同意圖為自己不法之所有，基於詐欺取財及洗錢之犯意
      ，於109年11月間，以假外匯投資為由詐騙原告，致原告
      陷於錯誤，而於109年12月11日11時42分將30萬832元、10
      9年12月25日12時10分將119萬9,168元，匯款至上開合作
      金庫帳戶內，旋遭詐欺集團成員將款項轉匯至英屬維京群
      島商幣託科技有限公司臺灣分公司之遠東國際商業銀行虛
      擬帳號0000000000000000號帳戶，以此方式掩飾、隱匿詐
      欺所得之去向。被告涉犯幫助洗錢防制法第14條第1項之
      洗錢罪犯行，業經臺灣彰化地方法院以110年度金訴字第7
      1號刑事判決判處有期徒刑6月，併科罰金新台幣4萬元，
      罰金部分併諭知，以新台幣1千原折算1日，其與詐欺集團
      不詳成員共同對伊實施不法詐欺行為（刑事案件認詐欺與
      洗錢防制法第14條第1項依想像競合，從一重洗錢防制法
      第14條第1項論罪），致伊受有前揭損害，應依民法第184
      條第1項、第185條規定負侵權行為損害賠償責任，爰依上
      開規定提起本訴，求為命被告賠償150萬元之判決。被告
      則以：伊係遭詐騙集團騙取系爭帳戶使用，實為受害者，
      還須背負刑責及民事賠償債務，已無能力賠償原告等語，
      資為抗辯。
  二、按因故意或過失，不法侵害他人之權利者，負損害賠償責
　　  任；數人共同不法侵害他人之權利者，連帶負損害賠償責
      任。不能知其中孰為加害人者亦同；造意人及幫助人，視
      為共同行為人。民法第184條第1項前段、民法第185條第1
      項、第2項分別定有明文。經查：
  　㈠原告主張其遭不詳姓名之人前述手段詐欺，致陷於錯誤，
　　  而將150萬元匯入被告系爭帳戶；及系爭帳戶係被告所申
      辦，以8萬元代價提供予陳育琦使用，再交由欺集團成員
      使用等情，且為被告所不爭。被告提供系爭帳戶供詐欺集
      團使用作為詐欺取財工具，所涉刑事幫助洗錢及詐欺犯行
      經本院刑事庭判決處罪刑確定，亦經本院調取上開刑事案
      件卷宗核閱明確。原告主張其因遭詐騙集團以上開手段詐
      騙，致匯款150萬元至被告系爭帳戶而受有該款項之損害
      等情，確屬真實可信。
  　㈡被告固否認有不法詐欺行為之故意，辯以：伊亦係受詐欺
　　  集團詐騙，方交付系爭帳戶等語。惟被告迄於言詞辯論終
      結前，均未就其抗辯事實提出任何證明方法，其所辯已難
      逕信屬實。況金融帳戶有一定金融交易目的及識別意義，
      具高度專有性，一般人皆有妥為保管帳戶資料、防止他人
      任意使用之認識。而使用網路銀行進行投資，涉及金錢往
      來交易，投資人若非親自辦理，理應委請信賴之人代為辦
      理，以避免資金遭他人侵吞之風險，此亦為一般使用網路
      銀行之常識。本件被告於所涉刑事幫助詐欺案件中，就交
      付帳戶之經過供陳：因其缺錢，就向在檳榔攤認識之陳育
      琦借錢，因陳育琦稱交易彼特幣每個月有交易上限，故被
      告出租其帳戶給陳某，受取8萬元租金（見上開刑事判決
      第2頁），伊嗣後找不道陳育琦始知受騙等語，對於該人
      聯絡方式、基本資料概無所悉等語，依其所述，其不知陳
      育琦之人真實身分，即貿然聽從其要求，任意將其具專屬
      性之系爭帳戶連同網路銀行密碼提供該人使用，此顯與一
      般使用金融帳戶之常情相違。衡以多年來詐欺犯罪猖獗，
      詐欺集團成員多利用他人提供之金融帳戶，以詐術使被害
      人匯入款項後，透過層層轉手方式，掩飾、隱匿贓款之來
      源、去向，此等案件層出不窮，詐欺手法及模式亦經媒體
      廣為披載，被告在交付系爭帳戶時，係智識程度正常之成
      年人，具相當之社會經驗，對於向其蒐集帳戶資料之舉，
      實難認毫未察覺有異。被告任意將系爭帳戶提供毫不相識
      之人使用，自有容任他人以系爭帳戶供作不法使用之意，
      堪認主觀上有幫助他人詐欺取財之不確定故意，被告抗辯
      其並無不法詐欺故意等語，核無可採。
  　㈢依上說明，被告將所申辦之系爭帳戶提供予不詳詐欺集團
　　  成員使用，對於詐欺集團之詐欺不法行為予以助力，依民
      法第185條第2項規定，應視為共同侵權行為人。原告就其
      受詐欺所受損害150萬元，依民法第184條第1項、第185條
      第1項、第2項規定，請求被告負侵權行為損害賠償責任，
      洵屬有據。
  三、綜上所述，原告依侵權行為之法律關係，請求被告賠償15
　　  0萬元及自刑事附帶民事起訴狀繕本送達被告翌日即民國1
      10年8月26日起至清償日止按週年利率百分之五計算之利
      息，為有理由，應予准許。
  四、原告陳明本院依職權宣告假執行，因所請求給付已逾50萬
　　  元，與民事訴訟法第389條第1項第5款規定不符，視為願
      供擔保請求宣告假執行，爰酌定相當金額宣告之。
  五、又本件事證已臻明確，兩造其餘攻擊防禦方法及未經援用
　　  之證據，經審酌後核與判決結果不生影響，爰不一一論述
      ，附此敘明。
  六、訴訟費用負擔之依據：民事訴訟法第78條。
中　　華　　民　　國　　111 　年　　3 　　月　　25　　日
                  民事第四庭    法  官　李言孫
以上正本係照原本作成。
如對本判決上訴，須於判決送達後20日內向本院提出上訴狀。如
委任律師提起上訴者，應一併繳納上訴審裁判費。 
中　　華　　民　　國　　111 　年　　3 　　月　　28　　日
                                書記官  梁永慶